臺灣臺中地方法院民事判決
111年度沙簡字第254號
原      告  新安東京海上產物保險股份有限公司台中分公司

法定代理人  王文龍  
訴訟代理人  洪銘遠  
被      告  葉建志  
上列當事人間請求侵權行為損害賠償(交通)事件，本院於民國11
1年6月8日言詞辯論終結，判決如下：
    主      文
被告應給付原告新臺幣玖萬肆仟捌佰柒拾陸元，及自民國一一一
年四月九日起至清償日止，按年息百分之五計算之利息。
訴訟費用（除減縮部分外）由被告負擔。
本判決第一項得假執行。但被告如以新臺幣玖萬肆仟捌佰柒拾陸
元為原告預供擔保後，得免為假執行。
    事實及理由
壹、程序方面：
一、按訴狀送達後，原告不得將原訴變更或追加他訴，但擴張或
    減縮應受判決事項之聲明者，不在此限，民事訴訟法第255
    條第1項第3款定有明文。經查，本件原告起訴時聲明為：被
    告應給付原告新臺幣（下同）217,000元，及起訴狀繕本送
    達翌日起至清償日止，按年息百分之5計算之利息。嗣於民
    國111年6月8日言詞辯論期日，當庭陳明原告請求被告應給
    付之金額減縮為94,876元。核屬減縮應受判決事項之聲明，
    揆諸前開規定，自應准許。
二、被告經合法通知，未於言詞辯論期日到場，核無民事訴訟法
    第386條各款所列情形，爰依原告聲請，由其一造辯論而為
    判決。
貳、實體方面：
一、原告主張：原告承保訴外人陳俞帆所有，車號為000-0000號
    自用小客車（下稱系爭車輛）之車體損失險。被告駕駛車號
    0000-00號自用小客車，於110年1月23日18時28分許，行經
    臺中市清水區大勇路靠近港埠路三段處時，因酒後駕車導致
    未注意車前狀況，致碰撞系爭車輛，致系爭車輛受損，案經
    臺中市政府警察局清水分局處理在案。被告駕駛車輛疏忽以
    致肇事，系爭車輛經送交上立汽車股份有限公司修理，維修
    費用總計217,000元（包括零件費用135,693元、工資費用42
    ,200元及烤漆費用39,107元），原告已依約賠付該修理費用
    ，依保險法第53條之規定，原告取得代位求償權。為此，爰
    依侵權行為及保險代位之法律關係，提起本件訴訟請求被告
    給付，因系爭車輛從出廠後迄發生本件事故已逾5年，故扣
    除折舊後，原告零件費用僅請求13,569元，修理總額則為94
    ,876元，及自起訴狀繕本送達翌日起至清償日止按年息百分
    之5計算之利息。
二、被告未於言詞辯論期日到場，亦未提出準備書狀作何聲明或
    陳述。
三、得心證之理由：
  ㈠原告主張被告於110年1月23日18時28分許，駕駛車輛行經臺
    中市清水區大勇路靠近港埠路三段處時，因酒後駕車導致未
    注意車前狀況，致碰撞系爭車輛，致系爭車輛受損，其後系
    爭車輛已由原告付費修理完畢之事實，業據原告提出理算作
    業、電子發票證明聯、系爭車輛之行車執照、臺中市政府警
    察局道路交通事故當事人登記聯單、初步分析研判表、道路
    交通事故現場圖、上立汽車股份有限公司估價單、照片等為
    證，復有本院依職權向臺中市政府警察局清水分局調閱之本
    件交通事故全案卷宗資料在卷可佐，並經被告及訴外人陳俞
    帆於道路事故調查紀錄表陳述無誤，而被告已於相當時期受
    合法之通知，於言詞辯論期日不到場，亦未提出準備書狀為
    任何爭執，本件經調查證據之結果，堪信原告之主張屬實。
  ㈡按故意或過失，不法侵害他人之權利者，負損害賠償責任，
    民法第184條第1項前段定有明文。被告駕駛車輛因酒後駕車
    ，未注意車前狀況致碰撞系爭車輛，並致系爭車輛受損，被
    告就系爭事故之發生應負全部過失責任等情，既經本院認定
    無訛，則被告對原告因此所受之損害，依前揭法條規定，自
    應負賠償責任。是原告本於侵權行為損害賠償之法律關係，
    請求被告負損害賠償責任，即屬有據。
  ㈢按不法毀損他人之物者，被害人得向加害人請求賠償其物因
    毀損所減少之價額，依民法第196條請求賠償物被毀損所減
    少之價額，得以修復費用為估定標準，但以必要者為限，例
    如修理材料費以新品換舊品應予折舊（最高法院77年5月17
    日77年度第9次民事庭會議決議參照）。本件被告過失不法
    毀損系爭車輛，已如上述，依前開規定，自應負侵權行為損
    害賠償責任，則以修復金額作為賠償金額，自屬有據。又系
    爭車輛之零件修理既係以新零件更換破損之舊零件，依上開
    說明，自應將零件折舊部分予以扣除。系爭車輛係於2015年
    12月（即民國104年12月）出廠，至本件車禍事故發生日，
    使用期間已超過5年，則系爭車輛修復以新品替換舊品之零
    件自應予折舊，該折舊部分非屬必要費用，應予扣除，依行
    政院所頒「固定資產耐用年數表」及「固定資產折舊率表」
    之規定，非營業用小客車之耐用年數為五年，依定率遞減法
    每一年折舊千分之三六九，採用定率遞減法者，其最後一年
    之折舊額，加歷年折舊累計額，其總和不得超過該資產成本
    原額之十分之九；據此，系爭車輛使用期間既已超過5年，
    修復以新品替換舊品之零件折舊額總和，必然超過換修零件
    費用十分之九，故其折舊後之換修零件費用，應以換修零件
    費用之十分之一計算，即13,569元（元以下四捨五入），加
    計工資費用42,200元、烤漆費用39,107元，被告應賠償金額
    總計為94,876元（計算式：13,569＋42,200＋39,107＝94,876
    ），故原告減縮後請求之金額均有理由，應予准許。
　㈣按給付無確定期限者，債務人於債權人得請求給付時，經其
    催告而未為給付，自受催告時起，負遲延責任。其經債權人
    起訴而送達訴狀，或依督促程式送達支付命令，或為其他相
    類之行為者，與催告有同一之效力，民法第229條第2項定有
    明文。又遲延之債務，以支付金錢為標的者，債權人得請求
    依法定利率計算之遲延利息。但約定利率較高者，仍從其約
    定利率；應付利息之債務，其利率未經約定，亦無法律可據
    者，週年利率為5%，民法第233條第1項及第203條亦有明文
    。本件原告對被告之前揭損害賠償債權，既經原告起訴而送
    達訴狀，被告迄未給付，當應負遲延責任。是原告請求被告
    給付自起訴狀繕本送達被告次日即111年4月9日起至清償日
    止，按年息5%計算之法定遲延利息，自應予以准許。
四、本判決原告勝訴部分係就民事訴訟法第427條第1項訴訟適用
    簡易程序所為被告敗訴之判決，故依同法第389條第1項第3
    款之規定，應依職權宣告假執行。另依職權酌定相當擔保金
    額，宣告被告為原告預供擔保後，得免為假執行。
五、訴訟費用負擔之依據：民事訴訟法第78條。
中　　華　　民　　國　　111 　年　　6 　　月　　22　　日
                  沙鹿簡易庭   法  官  黃建都
以上為正本係照原本作成。
如不服本判決，應於送達後20日內，向本院提出上訴狀並表明上
訴理由，如於本判決宣示後送達前提起上訴者，應於判決送達後
20日內補提上訴理由書（須附繕本）。如委任律師提起上訴者，
應一併繳納上訴審裁判費。
中　　華　　民　　國　　111 　年　　6 　　月　　22　　日
                               書記官